【裁判字號】    99,消債更,25
【裁判日期】    990705
【裁判案由】    聲請更生程序
【裁判全文】
臺灣高雄地方法院民事裁定            99年度消債更字第25號
聲  請  人  甲○○
上列當事人依消費者債務清理條例規定聲請更生事件，本院裁定
如下：
    主  文
聲請人甲○○自民國九十九年七月五日下午四時起開始更生程序
。
命司法事務官進行本件更生程序。
    理  由
一、聲請意旨略以：聲請人因消費借貸、信用卡及保證契約等，
    致積欠債務合計新臺幣（下同）2,574,884 元，因無法清償
    債務，而於民國95年間依金融主管機關協調成立之中華民國
    銀行公會會員辦理消費金融案件無擔保債務協商機制，就聲
    請人所積欠之債務，與部分債權銀行達成分期還款協議，同
    意自95年8 月起，以分100 期，利率8.88％之方式償還，依
    協議每月應償還25,449元。然因依聲請人當時之收入，並無
    法持續履行上揭協商條件，且其後收入亦減少，而不得以乃
    於履行數期後而於96年3 月份毀諾，而未再履行上開協商決
    議。雖聲請人其後亦另與部分債權人達成個別一致性債務協
    商，然亦因長子於98年間入伍，致全家收入減少，且復遭債
    權資產管理公司聲請強制執行聲請人之薪資，而無法續予以
    履行，聲請人乃重新向最大債權銀行即台新銀行聲請再起協
    商，惟遭退件而拒絕協商。故在聲請人無擔保或無優先權之
    債務總額未逾1,200 萬元，復未經法院裁定開始清算程序或
    宣告破產之情形下，爰依法聲請更生等語。
二、按債務人不能清償債務或有不能清償之虞者，得依本條例所
    定更生程序，清理其債務；債務人無擔保或無優先權之債務
    總額未逾1,200 萬元者，於法院裁定開始清算程序或宣告破
    產前，得向法院聲請更生；債務人對於金融機構因消費借貸
    、自用住宅借款、信用卡或現金卡契約而負債務，在聲請更
    生或清算前，應提出債權人清冊，以書面向最大債權金融機
    構請求協商債務清償方案並表明共同協商之意旨；債務人與
    金融機構協商成立者，不得聲請更生或清算，但因不可歸責
    於己之事由，致履行顯有重大困難者，不在此限；本條例施
    行前，債務人依金融主管機關協調成立之中華民國銀行公會
    會員辦理消費金融案件無擔保債務協商機制與金融機構成立
    之協商，準用前項之規定，消費者債務清理條例第3 條、第
    42條第1 項、第151 條第1 項、第5 項、第6 項分別定有明
    文。
三、經查：
（一）聲請人就其主張之上開事實，業據其提出債權人清冊、財
      團法人金融聯合徵信中心之個人信用報告回覆書、協議書
      、個別協商一致性方案協議書、前置協商退件通知函、收
      入切結書、98年度各類所得扣繳暨免扣繳憑單、聲請人及
      其配偶、子女之財政部高雄市國稅局97、96年度綜合所得
      稅各類所得資料清單及財產歸屬資料清單各1 份、戶籍謄
      本等為證。
（二）經核聲請人前於95年間，依金融主管機關協調成立之中華
      民國銀行公會會員辦理消費金融案件無擔保債務協商機制
      與金融機構成立協商之時，其每月之平均收入為26,400元
      ，此經聲請人之債權人中國信託商業銀行股份有限公司檢
      送債務協商申請資料明確（見本院卷第168 頁），然聲請
      人於96年全年之所得，即降至284,318 元，折合每月平均
      所得約僅為23,693元，此有聲請人所提出之財政部高雄市
      國稅局96年度綜合所得稅各類所得資料清單在卷足憑（見
      本院卷第21頁），已明顯低於原95年間所協商每月應支付
      之25,449元，則聲請人所稱其於協商後收入減少而致不能
      履行原協商條件，方於96年間毀諾，即非不能採信。聲請
      人既係因客觀上收入減少致不能履行原協商條件，自應屬
      不可歸責於己之事由，是聲請人主張其於與債權銀行達成
      前開協商結論後，已因不可歸責於己之事由致履行顯有重
      大困難，尚屬可信。
（三）經查聲請人名下並無財產，此有聲請人所提出之財政部高
      雄市國稅局財產歸屬資料清單在卷（見本院卷第20頁）。
      而聲請人之債務總額，依聲請人所提出之上開財團法人金
      融聯合徵信中心之個人信用報告回覆書所載，其積欠金融
      機構（不含資產管理公司）之債務，即達1,475,352 元（
      見本院卷第17頁），惟聲請人尚積欠合作金庫資產管理股
      份有限公司（下稱合作資產公司）保證債務合計1,099,53
      2 元，此經合作資產公司陳報本院明確（見本院卷第196
      頁），故聲請人之負債總額，至少即達2,574,884 元。縱
      依較低之法定利率即週年利率5 ％予以計算遲延利息，聲
      請人上開負債每月所衍生之利息，即達10,729元（計算式
      ：2,574,884 ×5 ％÷12＝10,728.6833 ，小數點以下四
      捨五入）。
（四）又聲請人之收入，依聲請人所提出之前開98年度各類所得
      扣繳暨免扣繳憑單所示，其全年所得為223,376 元，折合
      每月約為18,615元，有聲請人所提出之98年度各類所得扣
      繳暨免扣繳憑單3 份在卷可證。而聲請人係居於高雄市，
      在兼顧聲請人債權人債權之保障，以及聲請人維持最低人
      性尊嚴所必需支付之最低生活費用，在斟酌聲請人住所地
      之生活水準及物價水平後，本院認以內政部所公布99年度
      高雄市最低生活費用支出即11,309元作為聲請人每月必需
      生活費用，應屬合理。則聲請人上述每月之平均收入，如
      扣除必要之生活費用，僅餘7,306 元，客觀上已不能清償
      其所負上開債務每月所衍生之最少利息，遑論清償債務本
      金，是應可認聲請人已無法清償債務。
（五）又聲請人於毀諾後雖曾與部分債權銀行達成個別一致性協
      商，此有聲請人所提出之個別協商一致性方案協議書在卷
      ，然因聲請人其後亦遭合作資產公司向本院聲請強制執行
      聲請人之每月薪資1/3 ，此有聲請人所提出之本院執行命
      令在卷（見本院卷第194 頁），則聲請人所稱其後亦無法
      再履行與債權銀行所達成之個別協商一致性方案協議，即
      屬可信。是聲請人提出本件更生之聲請，即非無實益。
四、綜上所述，聲請人既積欠金融機構消費借款、保證契約及信
    用卡債務，債務金額未逾1,200 萬元，且其未經法院裁定開
    始更生、清算程序或宣告破產，業經本院查明在案，有本院
    民事科查詢表附卷可稽（見本院卷第78頁），而如上所述，
    聲請人已不能清償債務，且前雖與金融機構協商成立償還協
    議，後因不可歸責於己之事由，致履行顯有重大困難，則其
    聲請更生，依上規定所示，自無不合，應予准許，爰命司法
    事務官進行本件更生程序，併裁定如主文所示。
五、依消費者債務清理條例第11條第1 項、第45條第1 項、第16
    條第1 項，裁定如主文。
中    華    民    國    99    年    7     月    5     日
              民事第六庭    法      官  李怡諄
上為正本係照原本作成。
本件不得抗告。
本裁定已於99年7月5日下午4時公告。
中    華    民    國    99    年    7     月    5     日
                            書  記  官  陳建琪

司法院資訊處製作；財團法人民間司法改革基金會備份。
